【裁判字號】    97,易,3771
【裁判日期】    980212
【裁判案由】    偽造文書
【裁判全文】
臺灣板橋地方法院刑事判決              97年度易字第3771號
公  訴  人  臺灣板橋地方法院檢察署檢察官
被      告  甲○○
            乙○○
前二人共同
選任辯護人  陳昆明  律師
被      告  丙○○
上列被告等因偽造文書案件，經檢察官提起公訴（96年度偵字第
17151 號），本院於準備程序進行中，被告等就被訴之事實為有
罪之陳述，經告知被告等簡式審判程序之旨，並聽取當事人及輔
佐人之意見後，裁定進行簡式審判程序，判決如下：
    主  文
甲○○、乙○○共同連續行使明知為不實之事項，而使公務員登
載於職務上所掌之公文書，足以生損害於公眾，各處有期徒刑壹
年，各減為有期徒刑陸月，如易科罰金，均以佰元折算壹日。
各緩刑年。
丙○○共同行使明知為不實之事項，而使公務員登載於職務上所
掌之公文書，足以生損害於公眾，處有期徒刑月，如易科罰金
，以佰元折算壹日，減為有期徒刑壹月又拾伍日，如易科罰金
，以佰元折算壹日。緩刑貳年。
    事  實
一、甲○○與乙○○係夫妻，共同在臺北縣樹林市278 號2 樓經
    營「278 」卡拉OK店，其等均明知丙○○與張氏凰燕（TRUO
    NGTHI HOANG YEN ，越南籍，護照號碼A0000000B ，另簽分
    偵辦）、張家瑋與李氏漢（LY THI HON，越南籍，護照號碼
    A00000 00B，張家瑋部分業經本院以97年度第簡字第8120號
    判決確定，李氏漢部分業經臺灣板橋地方法院檢察署察官以
    97年度偵字第6873號為不起訴處分確定）各無互為結婚之真
    意，甲○○、乙○○為使張氏凰燕、李氏漢至其等經營之卡
    拉OK店工作，竟基於概括犯意，合與丙○○、張家瑋各基於
    行使明知為不實之事項而使公務員登載於職務上所掌之公文
    書之犯意聯絡，由甲○○、乙○○分別支付丙○○、張家瑋
    新臺幣10萬元，作為各充任張氏凰燕、李氏漢人頭老公之代
    價，由甲○○、乙○○支付丙○○、張家瑋假結婚費用，及
    辦理丙○○、張家瑋假結婚入境事宜：
  (一)丙○○於民國93年8 月2 日至越南與張氏凰燕辦理假結婚手
    續，取得越南社會主義共和國結婚證書，經我國駐胡志明市
    臺北經濟文化辦事處認證後，於同月30日，甲○○、乙○○
    、丙○○決議由甲○○偕同丙○○，持前揭結婚文件，至臺
    北縣三重市戶政事務所，申請辦理丙○○與張氏凰燕之結婚
    登記及換發配偶欄為張氏凰燕之國民身分證，使該戶政事務
    所不知情之承辦公務員將此不實事項，登載於職務上所掌之
    戶籍資料，足生損害於戶政機關對於戶籍管理之正確性，再
    推由丙○○持上開經核發登載不實內容之戶籍資料，向內政
    部入出境管理局（起訴書誤載為外交部，該局該於96年1 月
    2 日更名為入出境及移民署）申請張氏凰燕來臺依親事宜，
    使張氏凰燕得於94年1 月8 日入境非法工作，亦足生該局對
    於外籍配偶來臺依親管理之正確性。
  (二)張家瑋則於94年3 月4 日至越南與李氏漢辦理假結婚手續，
    取得越南社會主義共和國結婚證書，經我國駐胡志明市臺北
    經濟文化辦事處認證後，甲○○、乙○○、張家瑋決議由張
    家瑋於該月15日持上開結婚文件，至臺北縣土城市戶政事務
    ，申請辦理伊與李氏漢之結婚登記及換發配偶欄為張氏凰燕
    之國民身分證，使該戶政事務所不知情之承辦公務員將此不
    實事項，登載於職務上所掌之戶籍資料，足生損害於戶政機
    關對於戶籍管理之正確性；再推由張家瑋於該月24日持該經
    核發登載不實內容之戶籍資料，向內政部入出境管理局申請
    李氏漢來臺依親事宜，使李氏漢得於94年4 月6 日入境非法
    工作，亦足生該局對於外籍配偶來臺依親管理之正確性。
二、案經行政院海岸巡防署海岸巡防總局北部地區巡防局移請臺
    灣板橋地方法院檢察署檢察官偵查起訴。
    理  由
一、程序部分：按除被告所犯為死刑、無期徒刑、最輕本刑為三
    年以上有期徒刑之罪或高等法院管轄第一審案件者外，於第
    一次審判期日前之準備程序進行中，被告先就被訴事實為有
    罪之陳述時，審判長得告知被告簡式審判程序之旨，並聽取
    當事人、代理人、辯護人及輔佐人之意見後，裁定進行簡式
    審判程序，刑事訴訟法第273 條之1 第1 項定有明文。經核
    ，本件被告甲○○、乙○○、丙○○所犯均係死刑、無期徒
    刑、最輕本刑為三年以上有期徒刑以外之罪，其於準備程序
    中就被訴事實為有罪之陳述，經法官告知簡式審判程序之旨
    ，並聽取公訴人、被告、辯護人等意見後，本院爰依首揭規
    定，裁定行簡式審判程序，合先敘明。
二、訊據被告等於本院審理時，均坦承前揭事實不諱，復有證人
    張氏凰燕警詢暨偵查中之證述、證人李氏漢偵查中之證述、
    被告丙○○指認照片、張氏凰燕國民身分證影本、護照影本
    、越南社會主義共和國結婚證書暨中譯本、聲明書、外國人
    居留停留案件申請表、入出國日期證明書、本院97年度簡字
    第8120號刑事判決電腦列印本等附卷可稽，是足見被告等上
    開自白，均應合於事實，洵堪採信。本件事證業臻明確，被
    告等犯行得為認定，均應依法論科。
三、按刑法業於94年2 月2 日修正公布，並於95年7 月1 日施行
    ，其第2 條規定：「行為後法律有變更者，適用行為時之法
    律。但行為後之法律有利於行為人者，適用最有利於行為人
    之法律。」改採從舊從輕原則。準此，行為後法律有變更者
    ，應為「從舊從輕」之比較，針對刑法修正變更之部分，自
    應就有利或不利於被告之一切相關情狀，綜其全部罪刑之結
    果而為比較，以定其應適用之法律，且一經定其應適用之法
    律後，即須整體適用之，除法有明文外，不得任意割裂適用
    。茲就本件新舊法比較結果說明如下：
  (一)刑法分則編各罪所定罰金之貨幣單位原為銀元，依修正前刑
    法第33條第5 款規定，罰金刑為銀元1 元以上，而有關罰金
    與罰金倍數之調整及銀元與新臺幣之折算標準，另有罰金罰
    鍰提高標準條例、現行法規所定貨幣單位折算新臺幣條例規
    定之，除罰金以1 銀元折算3 元新臺幣外，並將72年6 月26
    日以前修正之刑法部分條文罰金數額提高為10倍，其後修正
    者則不再提高倍數，亦即刑法分則各罪罰金數額視上開情形
    分別提高為30倍或3 倍。而95年7 月1 日起，新修正刑法第
    33條第5 款則將罰金刑提高為新臺幣1,000 元以上，並以百
    元計算之，且因同款所定罰金貨幣單位已改為新臺幣，乃增
    訂刑法施行法第1 條之1 規定，將刑法分則編各罪所定罰金
    之貨幣單位亦配合修正為新臺幣，並為使刑法分則編各罪所
    定罰金之最高數額與修正前趨於一致，將罰金數額提高為30
    倍（但72年6 月26日至94年1 月7 日新增或修正之條文，就
    其所定數額提高為3 倍），經比較前後規定之刑度，應以修
    正前之規定對被告較為有利。
  (二)新修正刑法第28條關於成立共同正犯之標準，將原來共同正
    犯之共同「實施」犯罪，改為共同「實行」犯罪，剔除完全
    未參與犯罪相關行為實行之陰謀共同正犯及預備共同正犯，
    新修正共同正犯之可罰性要件，範圍業已限縮，乃屬行為可
    罰性要件之變更，自應比較新舊法。惟被告等無論依刑法修
    正前後規定，均構成共同正犯，故此部分修正，對被告而言
    ，尚無有利或不利可言。
  (三)刑法第56條於修正時，業經刪除，此雖非直接關乎犯罪構成
    要件之變更，然屬刑罰之重大更迭，對行為人之論罪科刑已
    有變易，並影響法院對行為人刑罰裁判之法律效果，故為法
    律變更之一種，仍應比較新舊法。查本件被告等之各次犯行
    間，時間緊接，且係觸犯相同罪名，依刑法修正後規定，應
    評價為數罪，故於科刑上，自以修正前刑法規定較屬有利。
  (四)刑法第41條第1 項前段修正前係規定：「犯最重本刑為五年
    以下有期徒刑以下之刑之罪，而受六個月以下有期徒刑或拘
    役之宣告，因身體、教育、職業、家庭之關係或其他正當事
    由，執行顯有困難者，得以一元以上三元以下折算一日，易
    科罰金。」復依修正前罰金罰鍰提高標準條例第2 條前段（
    現已刪除）規定，就其原定數額提高為100 倍折算1 日，則
    依修正前之易科罰金折算標準，應以銀元300 元折算1 日，
    經折算為新臺幣後，應係以新臺幣900 元折算為1 日。新修
    正刑法第41條第1 項前段則規定：「犯最重本刑為五年以下
    有期徒刑以下之刑之罪，而受六個月以下有期徒刑或拘役之
    宣告者，得以新臺幣一千元、二千元或三千元折算一日，易
    科罰金。」比較此部分修正，以修正前規定有利於被告等。
  (五)綜合比較結果，以修正前規定對被告有利，自應整體適用該
    修正前相關規定。
四、核被告等所為，均係犯刑法第216 條、第214 條之行使使公
    務員登載不實文書罪；其使公務員登載不實文書之低度行為
    ，應為其行使之高度行為所吸收，不另論罪。被告甲○○、
    乙○○共同與被告丙○○、另案之張家瑋分別犯前述之罪，
    是被告甲○○、乙○○與被告丙○○，及被告甲○○、乙○○與另案之張家瑋間各分別有犯意聯絡，且互有行為分擔，
    是應依同法第28條規定，論以共同正犯。又被告甲○○、乙○○前後2 次犯行，時間緊接，所犯罪名相同，依修正前實
    務及通說所見，係認出於概括犯意所為，為連續犯，是各應
    依修正前同法第56條規定，分別以一罪論，並各加重其刑。
    本院審酌被告甲○○、乙○○不思以正道經營事業，被告丙○○亦不求正途謀生，竟以假結婚方式使外籍女子入境，以
    從事非法打工之目的，其等犯行造成我國戶政機關對於戶籍
    及身分管理之正確性，及警察機關對於外籍配偶來台依親管
    理之正確性，並有害國家對勞工勞動條件之保障等危害程度
    ，另盱衡其被告甲○○、乙○○均無犯罪紀錄，被告則曾於
    85年間因竊盜案件，經本院於85年10月23日以85年度易字第
    63 22 號判處有期徒刑6 月，緩刑3 年，緩刑期滿未經撤銷
    ，又於93年間因竊盜案件，經本院於94年4 月29日以94年度
    簡字第1411號判處拘役50日，於94年6 月9 日確定，於94年
    7 月14日易科罰金執行完畢，另於96年間因恐嚇案件等，經
    本院於96年11月30日以96年度簡字第6761號，就恐嚇罪部分
    判處拘役40日，就竊盜罪部分判處拘役30日，定應執行拘役
    50日，甫分期易科罰金繳款中，均有臺灣高等法院被告前案
    紀錄表在卷足憑，是被告甲○○、乙○○素行尚可，被告丙○○則素行非佳，其等犯罪動機、目的、手段、犯罪次數、
    犯後坦承犯行、各獲不法利益之多寡、被告丙○○為智能輕
    度障礙人士（有殘障手冊影本在卷族憑）等一切情狀，茲各
    量處如主文所示之刑，被告丙○○所受宣告之刑部分，並依
    刑法修正前規定，諭知易科罰金之折算標準。按中華民國九
    十六年罪犯減刑條例業於96年7 月4 日公布，自96年7 月16
    日起施行。查本件被告等犯罪時間係在96年4 月24日前，合
    於上開減刑條例第2 條第1 項第3 款規定，且非同條例第3
    條所定不得減刑之罪，是並依上開減刑條例規定，減其二分
    之一之刑，如主文所示，並均諭知易科罰金之折算標準。末
    查，被告甲○○、乙○○均未曾犯罪，被告丙○○雖有前述
    犯罪紀錄，然應視為未曾受有期徒刑以上刑之宣告，而本件
    其等均係一時失慮，致罹刑典，惟事後已坦承犯行，且具悔
    意，是其等經此刑之宣告後，當知警惕，而無再犯之虞，本
    院因認暫不執行其刑為當，被告甲○○、乙○○各予宣告緩
    刑3 年，被告丙○○宣告緩刑2 年，用啟自新。
據上論斷，應依刑事訴訟法第273 條之1 第1 項、第299 條第1
項前段，刑法第2 條第1 項前段、第28條、（修正前）第56條、
第216 條、第214 條、（修正前）第41條第1 項前段、第74條第
1 項第1 款，刑法施行法第1 條之1 ，廢止前罰金罰鍰提高標準
條例第1 條前段、第2 條，中華民國九十六年罪犯減刑條例第2
條第1 項第3 款、第7 條、第9 條，判決如主文。
本案經檢察官黃佳權到庭執行職務。
中    華    民    國    98    年    2     月    12    日
                    刑事第一庭  法  官  朱敏賢
上列正本證明與原本無異。
如不服本判決，應於判決送達後10日內敘明上訴理由，向本院提
出上訴狀 (應附繕本) ，上訴於臺灣高等法院。其未敘述上訴理
由者，應於上訴期間屆滿後20日內向本院補提理由書「切勿逕送
上級法院」。
                                書記官  李郁禎
中    華    民    國    98    年    2     月    12    日
附錄本案論罪科刑法條全文：
刑法第216 條
行使第二百十條至第二百十五條之文書者，依偽造、變造文書或
登載不實事項或使登載不實事項之規定處斷。
刑法第214 條
明知為不實之事項，而使公務員登載於職務上所掌之公文書，足
以生損害於公眾或他人者，處三年以下有期徒刑、拘役或五百元
以下罰金。


司法院資訊處製作；財團法人民間司法改革基金會備份。
